【裁判字號】    99,交訴,11
【裁判日期】    990421
【裁判案由】    交通肇事逃逸等
【裁判全文】
臺灣基隆地方法院刑事判決              99年度交訴字第11號
公  訴  人  臺灣基隆地方法院檢察署檢察官
被      告  乙○○
上列被告因公共危險等案件，經檢察官提起公訴（98年度偵字第
5164號），被告於準備程序進行中，就被訴事實為有罪之陳述，
經本院告知簡式審判程序意旨，並聽取當事人之意見後，本院合
議庭裁定依簡式審判程序審理，判決如下：
    主  文
乙○○服用酒類，不能安全駕駛動力交通工具而駕駛，處有期徒
刑參月，如易科罰金，以新臺幣壹仟元折算壹日；又駕駛動力交
通工具肇事，致人傷而逃逸，處有期徒刑陸月，如易科罰金，以
新臺幣壹仟元折算壹日。應執行有期徒刑捌月，如易科罰金，以
新臺幣壹仟元折算壹日。緩刑貳年，緩刑期間付保護管束，並應
向指定之公益團體、地方自治團體或社區提供陸拾小時之義務勞
務。
    事  實
一、乙○○於民國98年11月21日18時許，在臺北縣萬里鄉東澳新
    村與友人喝酒後，已達不能安全駕駛之程度，仍於同日20時
    40分許，駕駛車牌號碼0303-QW 號自用小客車欲返家，行經
    臺北縣萬里鄉○○路99號前，原應注意駕駛人駕駛汽車，應
    注意車前狀況，並隨時採取必要之安全措施，而依當時情況
    ，並無不能注意之情事，竟因酒後駕車注意能力減低，致疏
    未注意及此，於行經上開點時，撞到路邊行人丁○、丙○○
    、賴佩欣等3 人，致丁○受有頭部外傷併頭皮挫傷、雙下肢
    擦傷；丙○○受有左膝擦傷及瘀傷；賴佩欣受有鼻挫傷等傷
    害（所犯過失傷害罪嫌部分，業據丁○、丙○○、賴佩欣撤
    回告訴，由檢察官為不起訴處分）。詎乙○○明知駕車肇事
    致人受傷，其於肇事後竟未協助傷者就醫、救護及其他必要
    之措施，亦未向警察機關報告或留下姓名俾便聯絡，復未留
    在現場等候警方處理，竟基於肇事逃逸之犯意，旋即駕車逃
    逸，嗣因路人報警，始為警循線查獲，並於同日23時57分許
    ，經以酒精測試器測得其呼氣中酒精濃度為每公升0.76毫克
    ，始悉上情。
二、案經丁○、丙○○、賴佩欣等3人訴由臺北縣政府警察局金
    山分局報告臺灣基隆地方法院檢察署檢察官偵查起訴。
    理  由
一、本案被告所犯之罪，均非法定刑為死刑、無期徒刑或最輕本
    刑3 年以上有期徒刑之罪，亦均非高等法院管轄第一審之案
    件，而被告於準備程序中就被訴事實已為有罪之陳述，經本
    院告知簡式審判程序之旨，並聽取被告與公訴人之意見後，
    本院合議庭乃依刑事訴訟法第273 條之1 第1 項規定，裁定
    由受命法官獨任進行簡式審判程序，合先敘明。
二、上開犯罪事實，業據被告乙○○於本院審理時坦承不諱，並
    據證人即被害人丁○、丙○○於警詢及偵查中證述明確，且
    有道路交通事故調查報告表（一）、（二）、道路交通事故
    現場圖、台北縣政府警察局金山分局交通分隊實施當事人酒
    精測定紀錄表、汽機車駕駛人酒後生理協調平衡檢測紀錄表
    、刑法第183 條之3 案件測試觀察紀錄表、台北縣政府警察
    局金山分局道路交通事故肇事人自首情形紀錄表、台北縣政
    府警察局金山分局疑似道路交通事故肇事逃逸追查表、台北
    縣政府警察局舉發違反道路交通管理事件通知單、車損照片
    及監視翻拍照片等附卷可憑。又被害人丁○、丙○○、賴佩
    欣確因本件車禍受傷，有金山醫院診斷證明書1 紙及基隆長
    庚醫院診斷證明書2 紙在卷可稽。按汽車駕駛人飲酒後吐氣
    所含酒精成份超過每公升0.25毫克以上者，不得駕車，道路
    交通安全規則第114 條第2 款定有明文。被告自應遵守上開
    規定，以維行車安全及避免危險發生，而佐以當時天候及路
    況，又無不能注意之情事，被告竟疏未注意在飲用酒類後，
    其吐氣所含酒精成分每公升已逾0.25毫克之酒醉狀態下，仍
    駕駛上開車輛上路，並因酒後導致注意力、判斷力減弱，致
    駕駛上開車輛疏未注意車前狀況，而肇致本件事故，足徵被
    告確已達於不能安全駕駛動力交通工具程度猶仍駕車。次按
    刑法第185 條之4 駕駛動力交通工具肇事致人死傷而逃逸罪
    之立法目的，乃為維護交通，增進行車安全，促使當事人於
    事故發生時，能對被害人即時救護，減少死傷，以保護他人
    權益並維護社會秩序，且依道路交通管理處罰條例第62條第
    3 項規定，駕駛汽車肇事致人受傷或死亡，汽車駕駛人有採
    取救護或其他必要措施並向警察機關報告之義務，由此可知
    ，因汽車駕駛人之故意、過失肇事致人傷亡者，汽車駕駛人
    本即負有救護義務。本件被告駕駛車輛撞擊被害人丁○、丙
    ○○、賴佩欣，致渠等受傷，依當時之情形，被告對被害人
    等當場受有傷害應有認識，其竟未採取救護或其他必要措施
    ，並向警察機關報告，即逕行駕車離去其違背上開道路交通
    管理處罰條例第62條第3 項規定，而有刑法第185 條之4 肇
    事逃逸犯行甚明。綜上所述，被告自白與事實相符，足堪採
    信，是本件事證明確，被告犯行均堪認定，自應依法論科。
三、核被告乙○○所為，係犯刑法第185 條之3 之服用酒類，不
    能安全駕駛動力交通工具而駕駛罪及第185 條之4 之肇事遺
    棄罪。被告所犯上開2 罪犯行，犯意各別，行為互殊，應予
    分論併罰。爰審酌被告酒醉駕車造成被害人等受傷，顯危及
    道路交通安全，欠乏尊重其他用路人生命、財產安全之觀念
    ，復於肇事後猶未及時施以必要之急救逕自離去，惡性非輕
    ，惟念及被告犯後坦承犯行、尚有悔意，且已與被害人等達
    成和解，有和解書1 紙在卷可稽，兼衡其品行、生活狀況、
    智識程度等一切情狀，分別量處如主文所示之刑及諭知易科
    罰金折算標準，並定其應執行之刑及諭知易科罰金折算標準
    。本院參酌上情，而被告未曾因故意犯罪受有期徒刑以上刑
    之宣告，此有臺灣高等法院被告前案紀錄表在卷可稽，足見
    其乃因一時失慮，致罹刑章，經此偵審程序及刑之宣告，當
    知所警惕，信無再犯之虞，因認所宣告之刑，以暫不執行為
    適當，併予宣告緩刑2 年，緩刑期間付保護管束，並應向指
    定之公益團體、地方自治團體或社區提供60小時之義務勞務
    ，俾收啟新及惕儆之雙效。
據上論斷，應依刑事訴訟法第273 條之1 第1 項、第299 條第1
項前段，刑法第185 條之3 、第185 條之4 、第41條第1 項前段
、第51條第5 款，第74條第1 項第1 款、第2 項第5 款、第93條
第1 項第2 款，刑法施行法第1 條之1 ，判決如主文。
本案經檢察官甲○○到庭執行職務。
中    華    民    國    99    年    4    月    21    日
                        刑事第二庭  法  官  黃梅淑
以上正本證明與原本無異。
如不服本判決，應於判決送達後10日內向本院提出上訴狀（應附
繕本），其未敘述上訴理由者，應於上訴期間屆滿後20日內補提
理由書狀於本院，上訴於臺灣高等法院。
中    華    民    國    99    年    4    月    21    日
                                    書記官  丁妍君
附錄本案論罪科刑依據之法條：
刑法第185條之3
服用毒品、麻醉藥品、酒類或其他相類之物，不能安全駕駛動力
交通工具而駕駛者，處1 年以下有期徒刑、拘役或科或併科15萬
元以下罰金。
中華民國刑法第185條之4
駕駛動力交通工具肇事，致人死傷而逃逸者，處6 月以上5 年以
下有期徒刑。

司法院資訊處製作；財團法人民間司法改革基金會備份。
